【裁判字號】    97,重家上,15
【裁判日期】    980414
【裁判案由】    離婚等
【裁判全文】
臺灣高等法院民事判決                97年度重家上字第15號
上  訴  人  乙○○
訴訟代理人  彭火炎律師
            張玉琳律師
上  訴  人  甲○○
訴訟代理人  李文傑律師
上列當事人間請求分配夫妻剩餘財產事件，兩造對於中華民國97
年6月27日臺灣新竹地方法院96年度婚字第193號第一審判決各自
提起上訴，本院於98年3月31日言詞辯論終結，判決如下：
    主  文
原判決關於駁回乙○○下列第二項之訴及該部分假執行之聲請暨
除確定部分外訴訟費用之裁判均廢棄。
甲○○應再給付乙○○新台幣柒拾柒萬肆仟伍佰壹拾壹元，及自
民國96年7月24日起至清償日止，按年息百分之五計算之利息。
乙○○之其餘上訴及甲○○之上訴均駁回。
第一審關於命乙○○負擔訴訟費用部分，及第二審訴訟費用關於
乙○○上訴部分，由乙○○負擔七分之六，餘由甲○○負擔；第
二審訴訟費用關於甲○○上訴部分，由甲○○負擔。
本判決第二項所命給付，於乙○○以新台幣貳拾伍萬捌仟元或同
面額之聯邦商業銀行可轉讓定期存單為甲○○預供擔保後，得假
執行；但甲○○以新台幣柒拾柒萬肆仟伍佰壹拾壹元為乙○○供
擔保後，得免為假執行。
    事實及理由
一、上訴人即被上訴人乙○○（下稱乙○○）起訴主張：兩造於
    民國（下同）88年12月5日結婚，婚姻關係存續中並未約定
    夫妻財產制，嗣經判決離婚確定，依民法第1030條之4第1項
    但書規定，以離婚訴訟起訴時即96年6月21日之價值為準，
    計算兩造現存財產結果，差額為新台幣（下同）19,877,356
    元，平均分配結果為9,938,678元，伊自得依民法第1030條
    之1第1項剩餘財產分配規定，請求上訴人即被上訴人甲○○
    （下稱甲○○）如數給付等語。爰上訴聲明：原判決不利於
    乙○○之部分廢棄，甲○○應再給付乙○○5,372, 106元，
    及自96年7月24日起至清償日止，按年息5%計算之利息（乙
    ○○於原審請求9,938,678元及自起訴狀繕本送達翌日即96
    年7月24日起加付法定利息，原判決命甲○○給付乙○○
    4,566,572元本息，駁回乙○○其餘之請求。乙○○對其敗
    訴部分提起上訴；甲○○對判命其給付超過1,509,827元部
    分提起上訴）。並於本院答辯聲明：上訴駁回。
二、甲○○則以：乙○○婚姻關係中增加之財產價值為
    4,102,446元（5,080,141元〈婚後財產〉－1,212,270元〈
    婚前財產〉＋234,575〈儲蓄保險部分〉＝4,102,446元）；
    甲○○婚姻關係中增加之財產價值為9,135,195元（
    22,515,332元〈婚後財產〉－507,225元〈婚前財產〉－
    9,007,093〈國碁股票6,690股＋27,000股〉－3,865,819元
    〈國碁股票18,000 股〉＝9,135,195元）。兩造婚後財產之
    差額為5,032,749元，因乙○○未負擔任何家計，亦無擔負
    照顧家庭責任，平均分配顯失公平，其至多僅能主張分取兩
    造婚後財產差額十分之三，方為合理。故乙○○得請求之金
    額為1,509,827元（9,135,195元－4,102,446元）×3/10 ＝
    1,509,827元。伊就不利益之3,056,745元（4,566,572元〈
    原審判命給付金額〉－1,509,827元＝3,056,745元）部分，
    亦即判命其給付超過1,509,827元部分提起上訴（未上訴部
    分已告確定）。並於本院答辯聲明：上訴駁回，如受不利判
    決，請准供擔保免為假執行。
三、兩造不爭執之事實（見本院卷第247頁反面至248頁之98年3
    月31日言詞辯論筆錄）：
  (一)兩造於88年12月5日結婚，婚後並未約定夫妻財產制，乙○
    ○於96年6月21日訴請離婚部分，業經原審於97年6月27日判
    決准兩造離婚，並於97年7月25日確定在案（見原審卷(二)第
    247頁之判決確定證明書）。
  (二)乙○○於88年12月4日銀行帳戶存款餘額合計為1,212,270元
    ；於96年6月21日銀行帳戶存款及尚存之股票餘額合計為
    5,080,141元（見原判決書第18、19頁即1,041,717＋
    1,608,040＋12,533＋1,452,091＋764＋600,000＋79,800＋
    102,00 0＋67,500＋98,000＋17,696＝5,080,141）。
  (三)乙○○向安聯人壽保險股份有限公司投保「圓滿養老保險20
    年期」保單，給付項目含身故保險金、全殘廢保險金、滿期
    保險金，該保單自投保日起至96年6月21日止累計繳交保費
    共247,456元；該保單若於96年6月21日解約，解約淨值為
    188,098元（見本院卷第116至125頁）。
  (四)甲○○於88年12月4日銀行帳戶存款餘額合計為507,225元，
    另新竹縣竹北市○○路103巷131弄20號之房地為其婚前財產
    。
  (五)甲○○婚後財產即96年6月21日銀行帳戶存款及尚存之基金
    、股票餘額合計為22,515,332元（見原判決書第19、20頁即
    823,428＋6,976,239＋4,304,405＋3,513,573＋1,986,027
    ＋56,762.4＋17,937.6＋687,960＋4,149,000＝22,515,332
    ）。
  (六)甲○○於96年5月7日入境台灣，於當日向台北富邦商業銀行
    提領之400,000元現金及美金40,000萬元（折合新台幣後為
    1,337,120元），以上合計金額1,737,120元（400,000+
    1,337,120= 1,737,120元）
  (七)乙○○於96年4月2日，自台灣土地銀行轉帳之500,000元及
    90,000元，不追加計入為乙○○之婚後財產（見本院卷第17
    1頁）。
  (八)甲○○股票收入8,757,580元，不列入其之婚前財產（見本
    院卷第171頁）。
四、兩造協商確認之爭點（見本院卷第248頁之同上筆錄）：
  (一)乙○○婚前及婚後財產部分：
  1.乙○○之96年6月21日現存剩餘財產5,080,141元中，應否扣
    除88年12月4日之婚前存款1,212,270元，以計算其婚後現存
    剩餘財產？
  2.乙○○投保之保單應否計入為婚後財產？應以該保單至96年
    6月21日止累計繳交保費金額247,456元？抑或該保單如於96
    年6月21日解約之解約淨值188,098元為準？
  (二)甲○○婚前及婚後財產部分：
  1.甲○○之96年6月21日現存剩餘財產22,515,332元中，應否
    扣除88年12月4日之婚前存款517,225元，以計算其婚後現存
    剩餘財產？
  2.甲○○於88年12月1日持有之國碁公司股票6,690股，於88年
    12月6日、89年2月10日分別出售6,000股（價款為1,367,921
    元）及690股（價款為222,138元），是否應列入其婚前財產
    中計算？若認係婚前財產，應以何價格計算其價值，而自現
    存之剩餘財產中扣除？
  3.甲○○於89年1月5日、89年2月10日持有之國碁公司股票
    17,000股（15,000股及2,000股）、10,000股（於89年1月27
    日、89年2月9日，分別出售之國碁股票17,000股、10,000股
    ，價款共計7,417,034元），是否應列入為其之婚前財產中
    計算？若認係婚前財產，應以何價格計算其價值，而自現存
    之剩餘財產扣除？
  4.甲○○於89年7月31日持有之國碁公司股票18,000股（於89
    年7月31日，出售國碁股票18,000股，價款為3,865,819元）
    ，是否應列入為其婚前財產中計算？
  5.甲○○於96年5月7日，自台北富邦商業銀行新竹分行領出之
    1,337,120元（美金40,000元）及400,000元部分，是否應追
    加計入為其婚後財產？
  (三)兩造剩餘財產之差額應如何分配？是平均分配，或按其他比
    例？
五、本件爭執點及本院之判斷：
  (一)乙○○、甲○○之96年6月21日現存剩餘財產各為5,080,141
    元、22,515,332元中，應分別扣除88年12月4日之各自婚前
    存款1,212,270元、507,225元，以計算各自婚後現存剩餘財
    產：
  1.本件夫妻剩餘財產之範圍，應先分別計算夫、妻於88年12月
    5日結婚當時所有財產，及於96年6月21日訴請離婚當時現存
    之財產，兩相扣減之所得餘額，始為夫、妻各自增加之婚後
    剩餘財產，且其財產之性質如為金錢者，得逕以數額計算，
    如為非金錢者，則先清點其數量，再以計算時點之單位價值
    計算其總價值額。從而兩造均主張自身婚前存款金額應扣減
    ，而指摘對造婚前存款未能舉證證明延至離婚當時仍存在而
    不應扣減云云，各有所偏，均不足採，合先敘明。
  2.乙○○於88年12月4日之銀行帳戶存款餘額合計1,212,270元
    ，為其婚前財產，為兩造所不爭執，是乙○○於96年6月21
    日現存剩餘財產5,080,141元中，自應扣除88年12月4日之婚
    前存款1,212,270元，以計算其婚後增加之現存剩餘財產。
  3.甲○○於88年12月4日之銀行帳戶存款餘額合計為507,225元
    ，及其名下新竹縣竹北市○○路103巷131弄20號之房地，均
    為其婚前財產，亦為兩造所不爭執，是甲○○於96年6月21
    日現存剩餘財產22,515,332元中，亦應扣除88年12月4日之
    婚前存款507,225元，以計算其婚後增加之現存剩餘財產。
  (二)乙○○之保單應按如於96年6月21日解約之解約淨值188,098
    元計入為其婚後財產：
    查乙○○於婚姻關係存續中，向安聯人壽保險股份有限公司
    投保「圓滿養老保險20年期」保單，給付項目含身故保險金
    、全殘廢保險金、滿期保險金，自投保日起至96年6月21日
    止累計繳交保費共247,456元；該保單若於96年6月21日解約
    ，解約淨值為188,098元等情，有安聯人壽保險股份有限公
    司函可證（見本院卷第116頁）。該保單價值之計算，自應
    按如於提起離婚訴訟時即96年6月21日解約之解約淨值
    188,098元計算，而計入為乙○○之現存婚後財產。至該保
    單被保險人乙○○身故保險金受益人之第一順位雖為被保險
    人之夫甲○○，有要保書可證（見本院卷第117頁），然該
    保單係由乙○○係以自己為被保險人投保，滿期金、全殘廢
    保險金的受益人均為被保險人本人，且要保人即乙○○於保
    險事故發生前，得變更受益人，此有統一安聯圓滿養老保險
    契約條款（見本院卷第124頁）可證，自不影響該保單按如
    於96年6月21日解約之解約淨值188,098元計入為乙○○之婚
    後財產。
  (三)甲○○於88年12月6日、89年2月10日分別賣國碁股票6,690
    股（其中6,000股之價款1,367,921元，690股之價款222,138
    元），應列入其婚前財產中計算，並以上開賣出價格計算其
    價值，而自現存之剩餘財產中扣除：
  1.查甲○○於88年12月4日在台灣集中保管結算所保管之國碁
    股票餘額為6,690股，此有台灣集中保管結算所客戶餘額表
    可證（見原審卷(一)第317頁），是上開國碁股票6,690股確為
    甲○○於88年12月5日結婚前即已持有，嗣甲○○於88年12
    月6日、89年2月10日分別賣出6,000股及690股，所得各為
    1,367,921元及222,138元，亦有甲○○提出之金鼎證券客戶
    成交資料列印2份可證（見原審卷(一)第51、316頁）。是甲○
    ○既於婚前即持有上開國碁股票6,690股，自屬其婚前財產
    ，雖其於婚後再行賣出，性質上仍屬婚前財產之轉換，非婚
    姻關係存續中所增加取得，故上開賣得股款收入，仍應按賣
    出價格計算其價值，列入甲○○之婚前財產中計算。
  2.因此，甲○○出售婚前持有之國碁股票6,690股，合計為
    1,590,059元（1,367,921＋222,138＝1,590,059）部分，應
    列入甲○○之婚前財產中計算，並以上開賣出價格計算其價
    值而自現存之剩餘財產中扣除。
  (四)甲○○於89年1月27日、89年2月9日分別賣出國碁股票
    17,000股、10,000股之價款共計7,417,034元，應列入其婚
    前財產中計算，並以上開賣出價格計算其價值，而自現存之
    剩餘財產中扣除：
    查上開27,000股國碁股票，固係於兩造婚後在89年1月4日始
    連號現卷送存15,000股、2,000股，89年2月9日再現卷送存
    10,000股，然依金鼎證券函復上開27,000股國碁股票之取得
    方式，其中股票號碼86ND13292~13293（2,000股），及股票
    號碼86ND13294~13299（6,000股），取得來源均為「買賣」
    ，股票取得日期均為「87年3月11日」（見本院卷第161頁至
    16 2頁）；其中股票號碼86ND29460~29474（15,000股）之
    股票取得來源亦均為私人轉讓之「買賣」，股票取得日期均
    為「86年12月31日」（見本院卷第161、163至164頁）；其
    中股票號碼387ND 39179~39182（4,000股）股票取得來源為
    「盈餘轉增資」，股票領取日期為「87年12月1日」（見本
    院卷第161、165至166頁）等情，有金鼎證券函及所檢附之
    國碁公司私人轉讓股票戶過戶月報表、股東股票領取明細表
    可證（見本院卷第161至165頁），故上開27,000股國碁股票
    ，確為甲○○於88年12月5日結婚以前即已購得或配發之股
    票，為其婚前財產，至為明確。雖上開股票於婚後才以現卷
    送存後再行賣出，性質上仍屬婚前財產之轉換，故上開股票
    以保管劃撥交割方式賣得之股款收入，仍應按賣出價格計算
    其價值，列入甲○○之婚前財產中計算。
  (五)甲○○於89年7月31日持有之國碁公司股票18,000股（於89
    年7月31日，出售國碁股票18,000股，價款為3,865,819元）
    ，非其婚前財產：
  1.雖甲○○辯稱上開股票收入3,865,819元部分，係其88年努
    力工作獲公司獎勵所配發之股票，屬婚前勞力付出之報酬，
    因行政作業程序，始於89年發放，惟仍不失為其婚前財產性
    質云云。惟查國碁公司已為鴻海精密工業股份有限公司（下
    稱鴻海公司）合併後解散，此有國碁公司之公司登記資料查
    詢表在卷可參，而觀諸鴻海公司於97年5月22日函覆之2008-
    TW-GLD-K-0007函文，其內容略以：「一、國碁公司於88年
    及89年分別對甲○○配發員工分紅股數為12,000股及18,000
    股。‧‧‧三、國碁公司89年度決議配發員工紅利之股東會
    時間為89年5月10日。四、‧‧‧，股票發放日為89年7月31
    日，‧‧‧五、甲○○於國碁公司89年度員工分紅獲配之股
    數為18,000股。‧‧‧」（原審卷(二)第185頁）等情，是甲
    ○○於89年7月31日出售之國碁股票18,000股，既係國碁公
    司於89年5月10日股東會通過後，始於89年7月31日所劃撥配
    發，是甲○○辯稱上開股票屬其婚前勞力付出之報酬，於88
    年已配發，然因行政作業程序，始於89年發放云云，自屬無
    據。
  2.另參以鴻海公司2008TW-GLD-K-0027函復：「國碁公司員工
    分紅係按公司法等相關法令及公司內部之作業辦法規定辦理
    ，當年度發放內容為前一年度之盈餘分紅，且以員工於發放
    作業時仍在職者為限，員工並無權利於任職時預先請求或取
    得下一年度員工分紅股數之權利。故民國88年12月4日甲○
    ○無權請求國碁公司於89年7月31日發放員工分紅股數
    18,000股，亦不得以此類推員工於『當年度』有權請求國碁
    公司次年度配發員工分紅入股數」（見本院卷第73頁）；再
    對照被上訴人甲○○於92年9月離職後即未獲配91年度、92
    年度之員工紅利（見原審卷(二)第181至182頁），亦徵上開
    18,000股股票非屬被上訴人於88年12月4日婚前現實存在之
    財產。兩造係88年12月5日結婚，上開18,000股股票既係於
    「兩造結婚以後」（即於89年7月31日）所取得，且係非經
    常性收入，則顯非被上訴人婚前取得之財產而不應自剩餘財
    產中扣除，被上訴人主張其於89年7月31日取得之18,000股
    股票為婚前財產云云，不足採信。
  (六)甲○○於96年5月7日提領之1,737,120元，應視為其現存之
    婚後財產而列入追加計算：
  1.按民法第1030條之3第1項規定：夫或妻為減少他方對於剩餘
    財產之分配，而於法定財產制關係消滅前五年內處分其婚後
    財產者，應將該財產追加計算，視為現存之婚後財產。又依
    前條應追加計算之婚後財產，其價值計算以處分時為準，民
    法第1030條之4第2項亦定有明文。
  2.查兩造因個性不合曾2次洽談離婚，於95年6月間曾簽訂離婚
    協議書，甲○○同意於辦妥離婚手續同時給付乙○○贍養費
    300萬元，並經二位證人簽名為證，後因甲○○拒絕前往戶
    政機關辦理離婚登記而不生協議離婚效力等情，為兩造所不
    爭執（見原審卷(一)第4至5、27、44、46至47、165頁、原
    審卷(二)第92頁），且有兩造不爭執真正之離婚協議書影本1
    件為證（見原審卷(一)第10頁），堪信為真實。參以兩造不爭
    執之雙方於95年9月迄96年4月間之電話紀錄內容（見原審卷
    (一)第255至282頁、308、312頁），可見甲○○已無維持婚姻
    之意願。其後，甲○○於96年5月7日入境台灣領出台北富邦
    新竹分行之現款新台幣400,000元及美金40,000元（折合新
    台幣1,337,120元），有台北富邦銀行對帳單可證（見本院
    卷第32頁），旋於同日出境；嗣先後於：(1)96年7月15日入
    境台灣領走中國信託竹北分行帳號00000-00000 0-0之320萬
    元（96年7月16日定存解約領款），有中國信託定存主檔明
    細可證（見本院卷第33至34頁）；(2)96年9月5日入境台灣當
    日將中國信託竹北分行帳號00000-000000-0之100萬元定存
    解約連同活儲存款餘額領走1,063,424元，有中國信託交易
    查詢可證（見本院卷第35至36頁）；(3)9月6日贖回景順債券
    基金（得款3,526,044元）連同活儲存款而將3,643,110元於
    9 月7日以中國信託帳號00000-000000-0匯往國外，有中國
    信託交易查詢可證（見本院卷第37頁）；(4)9月10日、11日
    出售啟碁科技股票分別獲款618,851元、75,536元（618,851
    +75,536=694,387元）連同活儲存款而於9月17日一併領走
    765,118元，有中國信託交易查詢可證（見本院卷第38頁）
    。綜上以觀，雖乙○○延至96年6月21日始提起離婚及請求
    分配夫妻剩餘財產訴訟，然甲○○於拒絕辦理離婚登記，亦
    不願與妻共同生活維持婚姻後，而於96年5月7日專程入出境
    台灣以向台北富邦商業銀行提領新台幣400,000元及美金
    40,000 萬元，其顯已有預見乙○○將提起離婚訴訟，而蓄
    意提領上開金額以減少乙○○於離婚時對剩餘財產之分配，
    是甲○○上開於96年5月7日自台北富邦銀行新竹分行領出之
    1,737,120元，顯係為減少其妻對於剩餘財產之分配，而於
    法定財產制關係消滅前五年內處分之婚後財產，依照前揭民
    法第1030條之3第1項規定，此1,737,120元應視為甲○○現
    存之婚後財產而列入追加計算。
  (七)兩造剩餘財產差額為10,682,165元：
  1.按夫妻現存之婚後財產，其價值計算以法定財產制關係消滅
    時為準。但夫妻因判決而離婚者，以起訴時為準，民法第
    1030條之4定有明文。本件剩餘財產分配關於兩造婚後財產
    價值之計算，應以乙○○提起離婚之訴即96年6月21日為準
    ，為兩造所不爭。所謂以起訴時為準，係指關於夫妻剩餘財
    產分配之請求，其婚後財產範圍及其價值之計算，以及於婚
    姻關係存續中所負債務，均應以提起離婚訴訟時為準（最高
    法院97年度台上字第88號判決意旨參照）。
  2.關於兩造剩餘財產價值，已如上述，故乙○○於婚姻關係中
    增加之婚後財產價額為4,055,969元（5,080,141＋188,098
    －1,212,270＝4,055,969）；甲○○連同應追加計入為其婚
    後財產之1,737,120元（1,337,120＋400,000＝1,737,120）
    ，於婚姻關係中增加之婚後財產價額則為14,738,134元（
    22,515,332－507,225－9,007,093＋1,737,120＝
    14,738,134）。準此，兩造剩餘財產差額為10,682,165元（
    14,738,134－4,055,969＝10,682,165）。
  (八)兩造剩餘財產之差額應平均分配，較為公允：
    按民法第1030條之1第2項雖規定：「依前項規定，平均分配
    顯失公平者，法院得調整或免除其分配額。」，然觀諸民法
    第1030條之1之立法理由為法定財產關係消滅時，以夫妻雙
    方剩餘財產之差額，平均分配方為公平，亦所以貫徹男女平
    等之原則，例如夫在外工作或經營企業，妻在家操持家務、
    教養子女備極辛勞，使夫得無內顧之憂，專心發展事業，其
    因此所增加之財產，不能不歸功於妻子之協力，則其剩餘財
    產，除因繼承或無償取得者外，妻自應有平均分配之權利。
    惟夫妻之一方有不務正業，或浪費成習等情事，於財產之增
    加並無貢獻，自不能使之坐享其成，獲得非分之利益。此際
    如平均分配，顯失公平，應由法院調整其分配額或不予分配
    。是剩餘財產分配請求權是否應調整其分配額應以獲得分配
    之一方是否有不務正業或浪費成習等情事為斷。甲○○雖辯
    稱兩造婚姻存續期間，伊對乙○○任何要求，均全數接受，
    並盡力滿足其所需，且伊財產係來自於其多年辛苦工作並長
    期節儉累積而成，乙○○主張依兩造婚後財產之差額進行平
    均分配，實違夫妻剩餘財產分配之立法云云，然揆諸前開說
    明，剩餘財產分配請求權是否應調整或免除其分配額，應以
    獲得分配之一方是否有不務正業或浪費成習等情事為斷，而
    依甲○○上開所述縱兩造婚姻關係消滅之事由，係因可歸責
    於乙○○，然此亦係甲○○可否依民法第1056條請求乙○○
    賠償非財產上損害之問題，要難執此為兩造分配剩餘財產是
    否公平之依據；況乙○○於婚後仍曾有上班，伊於大陸工作
    之際，乙○○一人隻身在台灣，亦獨自負擔家庭照顧責任，
    故乙○○顯非不務正業甚明，且伊迄未另行提出乙○○有何
    浪費成習之事證供本院審酌，甲○○主張乙○○至多僅能分
    取兩造婚後財產差額十分之三云云，尚屬無據，本院自無從
    遽依伊之片面主張，逕認本件平均分配財產之方式顯失公平
    ，而得為調整或免除伊之分配額。
六、綜上所述，乙○○依據民法第1030條之1第1項規定，請求分
    配夫妻剩餘財產之半數5,341,083元（10,682,165 ÷2＝
    5,341,082.5，未滿1元4捨5入），及自起訴狀繕本送達翌日
    即96年7月24日起至清償日止，按年息百分之5計算之利息，
    為有理由，應予准許。上開應准許部分，扣除原審命甲○○
    給付4,566,572元本息，甲○○應再給付774,511元（
    5,341,083－4,566,572＝774,511）本息，上開甲○○應再
    給付本息部分，原審為乙○○敗訴之判決，尚有未洽，乙○
    ○上訴意旨指摘原判決此部分不當，求予廢棄改判，為有理
    由，應由本院予以廢棄，改判如主文第2項所示。至於乙○
    ○其餘請求給付不應准許部分，原審為乙○○敗訴之判決，
    並駁回其假執行之聲請，核無不合，乙○○此部分上訴意旨
    求予廢棄改判，為無理由，應予駁回。至原審命甲○○給付
    4,566,572元本息部分，除其中1,509,872元因甲○○未上訴
    已告敗訴確定外，甲○○上訴意旨指摘原審判命給付
    3,056,745元（4,566,572－1,509,872＝3,056,745）部分不
    當，求予廢棄改判，亦為無理由，應予駁回。
七、本判決主文第二項所命之給付，兩造既均陳明願供擔保，聲
    請宣告假執行或免為假執行，經核均無不合，爰分別酌定相
    當之擔保金額併予准許。
八、本件事證已臻明確，兩造其餘之攻擊防禦方法及所提證據，
    經審酌後認均無礙判決之結果，爰不予一一論述。
九、據上論結，本件乙○○之上訴為一部有理由，一部無理由，
    甲○○之上訴為無理由，並依民事訴訟法第450條、第449條
    第1項、第79條、第78條、第463條、第390條第2項、第392
    條第2項，判決如主文。
中    華    民    國    98    年    4    月    14     日
                    民事第五庭
                        審判長法  官  魏麗娟
                              法  官  陳博享
                              法  官  梁宏哲
正本係照原本作成
兩造均如不服本判決，應於收受送達後20日內向本院提出上訴書
狀，其未表明上訴理由者，應於提出上訴後20日內向本院補提理
由書狀（均須按他造當事人之人數附繕本）上訴時應提出委任律
師或具有律師資格之人之委任狀；委任有律師資格者，另應附具
律師資格證書及釋明委任人與受任人有民事訴訟法第466條之1第
1項但書或第2項（詳附註）所定關係之釋明文書影本。
中    華    民    國    98    年    4     月    14    日
                              書記官  林麗觀
附註：
民事訴訟法第466條之1（第1項、第2項）：
對於第二審判決上訴，上訴人應委任律師為訴訟代理人。但上訴
人或其他法定代理人具有律師資格者，不在此限。
上訴人之配偶、三親等內之血親、二親等內之姻親，或上訴人為
法人、中央或地方機關時，其所屬專任人員具有律師資格並經法
院認為適當者，亦得為第三審訴訟代理人。


司法院資訊處製作；財團法人民間司法改革基金會備份。
